最高法院刑事裁定　　　　　　　　　　111年度台抗字第539號
抗　告　人　熊威皓
 
 
 
上列抗告人因加重詐欺案件，不服臺灣高等法院臺中分院中華民
國111 年3月15日駁回其聲請再審之裁定（111年度聲再字第12號
），提起抗告，本院裁定如下：
    主  文
抗告駁回。
    理  由
一、按刑事訴訟程序得據為受判決人之利益聲請再審之新事實、
    新證據，依刑事訴訟法第420條第1項第6款、第3項規定，固
    不以有罪判決確定前已存在或成立，而未及調查斟酌者為限
    ，其在判決確定後始存在或成立之事實、證據，亦屬之。然
    新事實、新證據仍須於單獨觀察，或與先前之證據綜合判斷
    後，得以合理相信其足以動搖原確定之有罪判決，使受有罪
    判決之人應受無罪、免訴、免刑或輕於原判決所認罪名之判
    決者，始足當之。如聲請再審之原因，僅係對原確定判決認
    定為事實之爭辯，或對原確定判決採證認事職權之行使，任
    意指摘，或對法院依職權取捨證據持相異評價，即使審酌上
    開證據，亦無法動搖原確定判決，應認不符合前開得聲請再
    審之規定。
二、本件原裁定略以：抗告人熊威皓對於原審法院108 年度金上
    訴字第739、740、741 號確定判決關於「事實欄三、加重詐
    欺既遂犯行」部分（下稱原判決，檢察官提起上訴，經本院
    109年度台上字第641號判決，以檢察官之上訴不合法律上之
    程式，予以駁回），提出：(一)原審法院另案109 年度金上
    訴字第1856、1859、1860號判決（下稱另案判決，即「聲證
    一」），主張該判決採取黃建綸（第一點詐欺機房參與者）
    及李嘉翊（第二點詐欺機房共犯）於該案審理之證述，認第
    一點及第二點詐欺機房成員間並無犯意聯絡及行為分擔，不
    負共同正犯之責。(二)嗣黃建綸就原審法院109 年度金上更
    一字第139、140、141 號確定判決關於「事實欄二、加重詐
    欺未遂犯行」部分，以另案判決及其卷證資料作為新證據聲
    請再審，經原審法院以110年度聲再字第223號裁定准予開啟
    再審程序，並以110年度再字第2號判決改判黃建綸被訴對張
    弘弛以外不詳被害人詐欺及洗錢犯行無罪（下稱「聲證二」
    ），爰依刑事訴訟法第420 條第1項第6款規定聲請再審。惟
    查：(一)原判決認定抗告人加重詐欺之犯行，主要係依憑抗
    告人之供述，佐以同案被告林梓傑等25人、證人王健智、林
    柏亨、史忠誠、王棠葦、劉軍、被害人張弘弛等人之證述，
    且有卷附葡萄牙第一點、第二點詐欺機房之租賃契約書、煤
    氣繳費單、電話卡充值單、網絡安裝及繳費資料、辦理行車
    證之收費收據、相關指認資料、護照影本、入出境資料、相
    關照片、搜索扣押等證據資料，而為綜合判斷，認指揮第一
    點及第二點詐欺機房之設立與運作之人均為同一人（即王健
    智），兩詐欺機房之成員部分重疊（諸如趙德清、劉峻宏同
    為第一點與第二點詐欺機房成員），詐欺模式及報酬分配比
    例均相同，話務系統均與代號「錢多」之話務平台業者合作
    ，詐得款項之提領與匯兌均與代號「出神入化」、「彩哥」
    等水房（車手）集團成員合作，堪認第一點及第二點詐欺機
    房均屬同一犯罪集團，其等成員僅係各自分擔的犯罪事務有
    所不同，各應就參與期間所發生的犯罪行為，同負共同正犯
    之責，就如何採證認事，已詳為敘明其所憑之證據及認定之
    理由。(二)關於「聲證一」之另案判決及「聲證二」之再審
    判決，僅屬法院針對不同被告之犯罪事實，基於獨立審判權
    之行使，本於相關證據資料而為認事用法，自難以不同判決
    之結果，據為本件再審之「新事證」。況原判決及「聲證一
    」之另案判決就所認定趙德清、劉峻宏曾先後參與第一點與
    第二點詐欺機房之詐欺犯行，且王健智主導於葡萄牙設立之
    第一點與第二點詐欺機房，兩個詐欺機房係同一詐欺集團所
    操控，背後金主、股東應係同一集團，甚而第一點詐欺機房
    向張弘弛詐得人民幣8900萬元後，第二點詐欺機房成員於隨
    同第一點詐欺機房成員撤退返回臺灣等情，尚屬一致。是「
    聲證一」另案判決就第一點與第二點詐欺機房之成員間有無
    犯意聯絡之認定，不足以影響原判決之結果，尚難憑此遽認
    原判決有何違誤。綜上，抗告人所提「聲證一」及「聲證二
    」，均無從合理相信足以動搖原判決，而認抗告人應受無罪
    、免訴、免刑或輕於原判決所認罪名之判決，核與刑事訴訟
    法第420 條第1項第6款規定之要件不符，本件聲請再審為無
    理由，應予駁回等旨。
三、據上，原判決已詳述其就抗告人所提各證據，無論係單獨觀
    察，或與先前之證據綜合判斷後，均無從合理相信其足以動
    搖原判決，故無從開啟再審程序之依據及理由，不生混淆「
    開啟再審之條件」與「無合理懷疑之確切心證」的問題，依
    上開說明，尚無違誤。抗告意旨指摘原裁定未將其所提上開
    證據與原判決之證據予以綜合考量、混淆開啟再審之條件與
    無合理懷疑之確切心證，顯係對於原裁定已詳為論斷說明之
    事項，應予駁回。
據上論結，應依刑事訴訟法第412條，裁定如主文。
中    華    民    國   111    年    4     月    27    日
                  刑事第七庭審判長法  官  李  英  勇  
                                  法  官  洪  兆  隆  
                                  法  官  楊  智  勝  
                                  法  官  吳  冠  霆  
                                  法  官  邱  忠  義  
本件正本證明與原本無異
                                  書記官
中    華    民    國   111    年    4     月    29    日